臺灣雲林地方法院刑事判決　　　　　　　　93年度易字第87號
公　訴　人　臺灣雲林地方法院檢察署檢察官
被　　　告　丙○○　男　35歲.
上列被告因詐欺案件，經檢察官提起公訴（92年度偵字第4714號
），本院判決如下：
    主  文
丙○○連續意圖為自己不法之所有，以詐術使人將本人之物交付
，處有期徒刑壹年。
    事  實
一、丙○○與甲○○係六輕公司之同事，緣丙○○因買賣股票及
    簽賭六合彩賠錢，負債達新台幣（下同）6,000,000 元，財
    務陷入困窘，明知其於民國92年3 月26日，向雲林縣虎尾鎮
    戶政事務所申請印鑑證明，預將僅有座落在雲林縣虎尾鎮○○段1162地號土地，辦理贈與移轉登記予其父丁○○，本身
    已毫無清償債務之資力，竟基於意圖為自己不法所有之概括
    犯意，而隱瞞辦理上開土地贈與登記之事實，仍於92年4 月
    中旬某日、92年5 月中旬某日，連續在雲林縣崙背鄉豐榮村
    豐榮新城六輕公司員工宿舍，先後向甲○○佯稱自己有上開
    土地，近期內可以賣掉，央請甲○○先以自己名義向銀行貸
    款，再由丙○○按月向銀行清償，待土地賣掉後即全數清償
    之方式，向甲○○借詐600,000 元、500,000 元，致甲○○
    誤認丙○○有清償之誠意，且仍有資產可供清償，因此陷於
    錯誤，遂於92年4 月24日、92年5 月28日，分別向台東區中
    小企業銀行、台新銀行以信用貸款方式，借款600,000 元、
    500,000 元，並於同日如數交付丙○○，丙○○為取信於甲○○，乃於取款同時交付其所簽發之同面額之本票各1 張予
    甲○○收執，以為借款憑證。詎丙○○對第1 筆600,000 元
    、第2 筆500,000 元之貸款，僅分別向銀行繳納2 期、1 期
    後即未再繳納，旋於92年7 月離開公司，且避不見面，甲○○始知受騙。
二、案經甲○○訴由台灣雲林地方法院檢察署檢察官偵查起訴。
    理   由
一、認定犯罪事實所憑之證據及理由：
  (一)被告丙○○坦承有分別於92年4 月中旬某日、92年5 月中旬
    某日，在雲林縣崙背鄉豐榮村豐榮新城六輕公司員工宿舍，
    先後向證人甲○○稱自己有上開土地，近期內可以賣掉，央
    請甲○○先以自己名義向銀行貸款，再由被告按月向銀行清
    償，待土地賣掉後即全數清償之方式，向甲○○借款600,00
    0 元、500,000 元，並簽發面額600,000 元、500,000 元之
    本票各1 張予甲○○之事實（見本院卷第68 頁 背面至第69
    頁正面）。而上開事實，業經證人甲○○於本院證述明確（
    見本院卷第88頁至第97頁），並有本票影本2張 在卷可佐（
    見他卷第4 頁），堪認屬實。
  (二)被告否認有何詐欺取財之犯行，辯稱：
  1.證人甲○○借給我的款項，因為要扣掉手續費，所以我實際
    上拿的錢不到1,100,000 元，但實際數據是多少，我不記得
    。
  2.我並沒有要詐欺甲○○的意思，我每月薪資有40,000元，尚
    可以負擔甲○○信用貸款的款項，況且我所有座落在雲林縣
    虎尾鎮○○段1162地號土地，價值6,000,000 元，而銀行貸
    款只有2,900,000 多元，只要我出賣價格不要太高，就可以
    賣掉，當時我有找土地仲介業者出售土地。我到戶政事務所
    申請印鑑證明，是要把土地賣掉，清償欠甲○○的借款，不
    是要過戶給我父親。
  (三)經查：
  1.被告於92年12月4 日偵查中供稱：我有於92年4 月24日、92
    年5 月28日，向甲○○分別借600,000 元、500,000 元，有
    簽2 張本票。我是因買賣股票賠錢，又簽賭六合彩，造成資
    金不能週轉。我是輸了六合彩近百萬元才向甲○○借錢的。
    當時我有要賣1 塊地，因為我父親知道我欠人家錢，怕我敗
    光，所以在92年6 月份又把土地過戶回去。我父親是甲○○
    於92年中秋節去找他時，才知道我欠甲○○錢的事等語（見
    偵卷第18頁至第20頁）；於93年1 月12日偵查中供稱：我在
    92年申請印鑑證明最少1 次，是我父親叫我去申請，他說土
    地會被我敗光，要辦理過戶。我向甲○○借錢時，是跟他說
    我有困難，請他幫忙，甲○○沒有答應，我一直求他，並且
    說有1 筆土地近期會賣掉，就可以還他。我是在92年4 月中
    旬，向甲○○說土地要賣掉，甲○○並答應要幫我借錢等語
    （見偵卷第49頁至50頁）；於93年2 月2 日偵查中供稱：我
    是於92年3 月26日去辦理印鑑證明，為了要辦土地過戶給我
    父親。我是在92年5 月28日簽本票前1 至2 星期，向甲○○
    提出要借第2 筆500,000 元等語（見偵卷第58頁）；於93年
    2 月26日偵查中供稱：我是在92年4 月20日前委任沈輝廷辦
    理過戶，當時我欠銀行及地下錢莊約6,000,000 元。甲○○
    分別於92年4 月24日、92年5 月28日，交付600,000 元、50
    0,000 元給我。而我向銀行、朋友、地下錢莊共借款約6,00
    0,000 元，借很久了，向甲○○借錢時，我就負債約6,000,
    000 元等語（見偵卷第94頁、96頁至97頁）；於本院供稱：
    向甲○○借第2 筆錢時，我被逼債，我告訴甲○○，土地賣
    掉的話，就可以還他。開本票是我自己跟他說的，我說如果
    我沒有還錢，他可以到法院告我。我是在92年6 月底到92年
    7 月初被公司免職的。我們當初約定不要讓甲○○的家人知
    道，不然甲○○的家人會不諒解他。我的土地有設定抵押權
    登記，銀行貸款我已經慢了2 期，如果慢了第3 期，銀行就
    要拍賣土地了。關於錢的流向最主要是買賣股票，有部分是
    簽賭六合彩。我是欠銀行1,000,000 多元，銀行的徵信會知
    道我的負債比，所以銀行不借錢給我，我的信用已經破產。
    我有土地的事，我們同事都知道，在聊天當中甲○○也知道
    我有土地等語（見本院卷第97頁背面至100 頁背面）。並有
    土地登記謄本影本1 張在卷可參（見偵卷第25頁），可知被
    告於92年4 月中旬某日、92年5 月中旬某日，先後向甲○○
    借600,000 元、500,000 元時，明知自己因買賣股票賠錢及
    簽賭六合彩，負債高達6,000,000 元，甚至連本身向銀行貸
    款部分也無法如期繳納本金及利息，亦無法再以本人名義向
    銀行申請貸款，其財務已陷入困窘，而雲林縣虎尾鎮○○段
    1162地號土地為其所僅剩之資產。
  2.證人甲○○於本院證述：我與被告是麥寮六輕廠裡的同事，
    期間有3 年，這段期間我沒有看過被告的家人，被告來借錢
    時有看過我母親，我們沒有常常出去，但是在公司有聊天。
    92年4 月20幾日，被告有向我借600,000 元，這筆錢是我向
    台東區中小企業銀行以信用貸款方式借的，當時被告向我說
    玩股票沒有錢，叫我暫時先借錢給他，我貸款出來後，他每
    期固定還錢，如果有比較多的錢，他就會先還，被告也有說
    土地賣掉的話就會還錢，他說大概在92年底前就可以把錢還
    清，被告有開1 張面額600,000 元的本票給我，作為借款憑
    證，我交給被告600,000 元，這筆600,000 元的貸款被告只
    繳了2 期，每期繳納時間是每月5 日，金額為8,500 元左右
    。之後在92年5 月份，被告又向我說他土地有人在看了，大
    概3 、4 個星期就可以還錢，他當時說需要錢，我就向台新
    銀行以信用貸款方式借了500,000 元，並將錢全數交給被告
    ，而被告有開1 張本票給我，之後被告僅繳了1 期貸款，每
    期繳納時間是每月21日，金額為7,000 多元，在借這筆錢時
    ，我有聽被告說被地下錢莊逼債的事。這2 筆貸款之後就由
    我自己繳納，到現在還沒有繳清，被告都沒有任何清償的行
    為，如果被告沒有跟我說有土地要賣，只是說之後用薪水的
    方式還錢，我應該不會答應借他錢，因為在這2 次借款之前
    被告有向我借過錢，說要週轉，我也是考慮很久。而600,00
    0 元、500,000 元是被告開口向我借的數目，我有問被告為
    何自己不去向銀行借錢，他說之前有向銀行借款1,000,000
    多元，已經沒有辦法再借了。我在借錢給被告時，月薪約40
    ,000 元 ，被告跟我差不多，我當時答應要借錢給被告，是
    因為他還有土地可以賣，應該可以還我錢。我在借600,000
    元、500,000 元給被告時，被告沒有告訴我，他父親可能要
    將土地收回，如果我知道他父親要將土地收回，我就不會將
    錢借給他，在偵查時我才知道他的土地被他父親收回。被告
    在向我借到500,000 元後沒幾天就離開公司了。被告只有說
    他有土地在雲林縣虎尾鎮，但確實的地點他沒有講等語（見
    本院卷第88頁至第97頁）。佐以雲林縣虎尾鎮○○段1162地
    號土地，係於90年11月27日移轉登記予被告，嗣於92年4 月
    28日由被告贈與其父丁○○，並於92年6 月5 日移轉登記予
    丁○○，另被告確於92年4 月24日、92年5 月28日，先後簽
    發面額600,000 元、500,000 元之本票各1 張予證人甲○○
    ，此有土地登記謄本、支票影本各2 張在卷可參（見偵卷第
    24頁至第25頁；他字卷第4 頁），互核被告上開供詞，顯見
    證人甲○○上開證詞非其憑空杜撰，堪認屬實。足認證人甲○○與被告雖係同事，惟兩人之往來互動僅侷限於公司內，
    雙方並無深厚之情誼，而被告因亟需金錢，遂先後於上開時
    、地，以上開方式，甲○○借款600,000 元、500,000 元，
    甲○○乃於92年4 月24日、92 年5月28日，先後向台東區中
    小企商業銀行、台新銀行以信用貸款方式，借款600,000 元
    、500,000 元，且如數交付被告收受，被告並簽發同面額之
    本票各1 張予甲○○收執，作為借款憑證，而被告在向甲○○借上開金額時，均未告知甲○○上開土地將移轉登記予其
    父親之事實。嗣被告就第1 筆600,000 元、第2 筆500,000
    元之貸款，分別僅向銀行繳納2 期、1 期後，即未再繳納，
    旋於92年7 月間離開公司。故被告仍辯稱：實際上未收足1,
    100,000 元等語，顯不足採。
  3.證人丁○○即被告之父於偵查中證述：雲林縣虎尾鎮○○段
    1162地號土地原本是我的，我過戶給被告，叫他要養我，結
    果他到銀行貸款3,000,000 元，利息都沒有繳，銀行要拍賣
    土地，我怕沒有人養我，趕快幫被告清償3,000,000 元本金
    及利息，並且把土地過戶回來，這筆土地是在92年贈與給我
    的，因為被告的借款我都幫他還清了，我叫被告去申請印鑑
    證明，並且要將土地過戶給我，不然我沒辦法生活等語（見
    偵卷第56頁至第57頁）。並佐以被告之印鑑證明係於92年3
    月26日申請雲林縣虎尾鎮戶政事務所核發，此有印鑑證明影
    本1 張在卷可證（見偵卷第36頁），互核被告上開供詞，可
    證被告於92年3 月26日，向雲林縣虎尾鎮戶政事務所申請印
    鑑證明，目的係要辦理贈與移轉登記上開土地予其父丁○○
    。
  4.證人沈輝廷即代書於93年2 月12日偵查中證述：被告有於92
    年4 月份，委任我辦理土地移轉贈與給他父親丁○○，因為
    雲林縣虎尾鎮公所係於92年4 月25日核發農業用地作農業使
    用證明書，而雲林縣虎尾鎮公所1 個月排2 次審查，是在核
    發證明書的前1 、2 日，我會在辦理審查的前5 日送件，所
    以我這件案子是92年4 月20日前送件的。被告是與他父親一
    起來辦土地贈與登記，他父親很生氣被告借錢沒有還，說要
    把土地回贈回去。被告委任我辦理贈與登記後，沒有跟我說
    可能會把土地賣掉，要我幫他辦理買賣登記，他只是私底下
    說土地沒有賣掉，沒有辦法處理債務。被告沒有跟我說等92
    年6 月以後再辦理過戶，我是依照正常的程序去辦理等語（
    見偵卷第66頁至第67頁）；於93年2 月26日偵查中證述：被
    告有向我說他向地下錢莊借很多錢等語（見偵卷第94頁）。
    並佐以雲林縣虎尾鎮公所係於92年4 月25日，核發雲林縣虎
    尾鎮○○段1162地號土地農業用地作農業使用證明書，而上
    開土地係於92年4 月28日贈與丁○○，有雲林縣虎尾農業用
    地作農業使用證明書、土地贈與所有權移轉契約書影本各1
    份在卷可證（見偵卷第37頁、第32頁至第33頁），互核上開
    證人丁○○證詞及被告供詞，可證被告於92年4 月20日前，
    既已委任沈輝廷辦理上開土地贈與登記予其父丁○○，且明
    知在土地贈與後，其所負債務無法清償，竟仍隱瞞土地將移
    轉登記予其父親之事實，致使甲○○誤以為被告仍具有清償
    之誠意，而造成風險評估錯誤，以致於應允代向銀行借款供
    被告花用，甲○○遭被告隱匿欺瞞，亦可認定。
  5.證人黃俊欽即左鄰右舍不動產仲介業者於偵查中證述：左鄰
    右舍不動產仲介房地產委託銷售契約書是我於92年4 月14日
    與被告簽約的，被告委任我出售雲林縣虎尾鎮○○段1162地
    號土地，期間被告有來問賣得如何，我說沒有人要買，後來
    被告在契約期間內說不賣了等語（見偵卷第95頁至第96頁）
    。佐以被告委任證人黃俊欽出售上開土地之期間為92年4 月
    15日至92年5 月31日止，有左鄰右舍不動產仲介房地產委託
    銷售契約書影本1 份在卷可參（見偵卷第22頁），互核上開
    證人丁○○、沈輝廷之證詞，可證被告於92年3 月26日，係
    應其父丁○○要求申請印鑑證明，俾辦理土地贈與登記事宜
    ，而被告雖於92年4 月14日委任證人黃俊欽在上開期間內銷
    售該土地，惟其隨即又委任證人沈輝廷辦理土地贈與登記予
    丁○○，且在銷售期間內告知證人黃俊欽勿庸再銷售該土地
    ，足認被告在委任證人黃俊欽之時，已預備將土地贈與其父
    ，被告顯無出售該土地之真意。被告仍辯稱：我有找土地仲
    介業者出售土地，且到戶政事務所申請印鑑證明，是要把土
    地賣掉，清償甲○○的借款，不是要過戶給我父親等語，自
    不足採。
  6.至於被告固提出中國信託商業銀行存入憑證3 紙，說明前曾
    與證人甲○○有金錢往來，且均已清償，以證被告於本案並
    無詐欺甲○○之犯行。惟證人甲○○於本院證述：在這2 次
    借款之前被告有向我借過錢，我是向中國信託商業銀行以信
    用卡預借現金方式，將借到的錢，再借給被告，而被告有用
    第1 筆貸款600,000 元，於92年4 月24日、92年5 月7 日清
    償中國信託商業銀行的欠款250,000 元等語（見本院卷第91
    頁）。並有中國信託商業銀行存入憑證3 紙在卷可佐（見偵
    卷第52頁），足證被告前曾要求證人甲○○以信用卡預借現
    金方式，將借得金額再借給被告，共計305,000 元，嗣被告
    於92年4 月15日清償55,000元，其餘借款則於甲○○交付
    600,000 元後，被告始於92年4 月24日、92年5 月7 日清償
    。故上開憑證僅能證明被告前與甲○○金錢往來情形，況被
    告若不陸續清償上開預借現金之借款，如何取信於甲○○，
    使之心防鬆懈，而遂行其上述詐欺取財之目的。是被告猶據
    此辯稱：沒有詐欺取財之行為等語，亦不足取。
  6.綜上證據，足認：
  (1)被告明知負債高達6,000,000 元，財務陷入困窘，而其僅有
    之上開土地，亦已於92年3 月26日應其父丁○○要求申請印
    鑑證明，著手辦理土地贈與登記事宜，本身已毫無資力可清
    償債務，竟故意隱瞞上開土地贈與之事實，仍於92年4 月中
    旬某日，在雲林縣崙背鄉豐榮村豐榮新城六輕公司員工宿舍
    ，向證人甲○○佯稱自己有上開土地，近期內可以賣掉，央
    請甲○○先以自己名義向銀行貸款，再由被告按月向銀行清
    償，待土地賣掉後即全數清償之方式，向甲○○詐借600,00
    0 元，致甲○○誤認被告有清償借款之誠意，且有資產可供
    清償，因此陷於錯誤，向台東區中小企業銀行以信用貸款方
    式借款600,000 元，並於92年4 月24日如數交付被告，而被
    告當時已委任證人沈輝廷辦理土地贈與登記事宜，仍未據實
    告知甲○○，並收受上開款項，且為取信甲○○尚簽發同面
    額之本票1 張予甲○○。顯見被告向甲○○借上開款項時，
    自始即抱持將來無履行清償義務之誠意，其具有不法所有之
    意圖甚明。
  (3)嗣被告明知已於92年4 月28日將上開土地贈與其父丁○○，
    竟仍未據實告知甲○○此一事實，復於92年5 月中旬，在上
    開宿舍，以同一方式，向甲○○詐借500,000 元，致甲○○
    誤認被告可如期清償，乃向台新銀行以信用貸款方式借款50
    0,000 元，並於92年5 月28日如數交付被告收受，被告為取
    信甲○○亦簽發同面額之本票1 張予甲○○。益徵被告於92
    年4 月中旬向甲○○借款之初，即毫無清償借款之意願，仍
    承上開為自己不法所有之意圖，以同一方式，使甲○○陷於
    錯誤，交付上開金錢。
  (3)且被告就上開2 筆銀行貸款，僅分別繳納2 期、1 期，迄今
    均拒不繳納，被告具有意圖為自己不法所有之主觀犯意，至
    為明確。
  (4)況承前述，證人甲○○與被告僅係同事，兩人並無深厚情誼
    ，而甲○○每月薪資僅約40,000元，復以信用貸款方式，將
    向銀行借得600,000 元、500,000 元交付被告，顯見其經濟
    狀況亦非相當優渥，且甲○○在借上開款項予被告前，既已
    知悉被告財務陷入困境，而若以被告薪資按月清償銀行貸款
    履行，徒增被告償還債務之期間及風險性，且影響甲○○未
    來向銀行借貸金錢之額度、信用，故甲○○顯然非因被告可
    以其薪資按月清償上開2 筆貸款本金及利息，而交付上開款
    項予被告，若非被告向甲○○佯稱將販賣上開土地以供清償
    ，且隱瞞上開土地已著手辦理贈與移轉登記事宜，使甲○○
    錯估被告之資產，誤認可順利獲得清償，因而陷於錯誤，如
    數交付上開款項，否則甲○○豈會至愚以自己名義向銀行信
    用貸款共1,100,000 元，借予被告，導致本身背負債務，故
    被告上開行為自屬實施詐術。
  (5)綜上所述，可證被告明知自己負債高達6,000,000 元，財務
    陷入困窘，而所僅餘之上開土地，亦著手辦理贈與登記予丁○○，已毫無清償債務之資力，竟基於意圖為自己不法所有
    之概括犯意，連續於上開時、地，先後以上開方式，向甲○○借詐600,000 元、500,000 元，並故意隱瞞上開土地辦理
    贈與移轉登記之事實，致甲○○陷於錯誤，乃分別於上開時
    間，先後將向銀行信用貸款所借得之上開金額如數交付被告
    ，其詐欺取財之事證明確。被告猶辯稱：沒有詐欺取財之行
    為等語，顯不足採。
二、論罪科刑之理由：
  (一)被告丙○○所為，係犯刑法第339 條第1項之詐欺取財罪。
  (二)被告先後2 次詐欺取財犯行，時間緊接，方法相同，觸犯構
    成要件相同之罪，顯係基於概括犯意為之，為連續犯，依刑
    法第56條規定，以一罪論，並加重其刑。
  (三)審酌被告無犯罪前科，此有台灣高等法院被告全國前案紀錄
    表1 份在卷可參，素行良好，惟其即明知毫無資力可清償債
    務，仍向告訴人甲○○連續詐欺得款1,100,000 元，且甲○○諒及雙方情誼與被告處境，尚於本院表明可接受被告每月
    清償10 ,000 元，而被告具有技術學院肆業之學歷，且正值
    壯年，四肢健全，具有良好之謀生能力，竟迄今仍執意不願
    清償告訴人分文，導致告訴人為此背負債務，被告復於犯罪
    後飾詞否認犯行，態度惡劣等一切情狀，量處如主文所示之
    刑。
三、適用之法律：
  (一)程序法方面：刑事訴訟法第299條第1項前段。
  (二)實體法方面：刑法第56條、第339 條第1 項，罰金罰鍰提高
    標準條例第1條前段。
本案經檢察官乙○○到庭執行職務。
中　　華　　民　　國　　94　　年　　3 　　月　　2 　　日
                  刑事第三庭    審判長法  官　劉 國 賓
                                      法  官  廖 國 勝
                                      法  官  蘇 錦 秀
以上正本證明與原本無異。
如不服本判決，應於判決送達後10日內，向本院提出上訴狀。（
須附繕本）。
                                      書記官  曾 家 祥
中　　華　　民　　國　　94　　年　　3 　　月　　2 　　日
【附錄本案論罪科刑法條】
刑法第339條第1項：
意圖為自己或第三人不法之所有，以詐術使人將本人或第三人之
物交付者，處五年以下有期徒刑、拘役或科或併科一千元以下罰
金。
